【裁判字號】    98,台上,527
【裁判日期】    980206
【裁判案由】    違反毒品危害防制條例
【裁判全文】
最高法院刑事判決              九十八年度台上字第五二七號
上  訴  人  乙○○
選任辯護人  李思樟律師
上  訴  人  甲  ○
選任辯護人  吳莉鴦律師
上列上訴人等因違反毒品危害防制條例案件，不服台灣高等法院
台中分院中華民國九十七年十一月二十七日第二審判決（九十七
年度上訴字第一五八九號，起訴案號：台灣台中地方法院檢察署
九十六年度偵字第二八七七八號），提起上訴，本院判決如下：
    主  文
上訴駁回。
    理  由
按刑事訴訟法第三百七十七條規定，上訴於第三審法院，非以判
決違背法令為理由，不得為之。是提起第三審上訴，應以原判決
違背法令為理由，係屬法定要件。如果上訴理由書狀並未依據卷
內訴訟資料，具體指摘原判決不適用何種法則或如何適用不當，
或所指摘原判決違法情事，顯與法律規定得為第三審上訴理由之
違法情形不相適合時，均應認其上訴為違背法律上之程式，予以
駁回。本件原判決認定上訴人乙○○、甲○有原判決事實欄所載
犯行，係依憑上訴人等於警詢、偵查中、第一審自白，核與證人
鄭啟章、高士欽、楊秀萍、劉建廷、陳源助、詹文志、張富宗、
楊秀傑、盧勝彥於警詢、偵查中證述情節相符，並有證人鄭啟章
、楊秀萍指認犯罪嫌疑人乙○○紀錄表、證人詹文志、張富宗、
楊秀萍指認犯罪嫌疑人甲○紀錄表，及上訴人等與詹文志、張富
宗分別持用之0000000000號、0000000000
號、0000000000號、0000000000號行動電
話通訊監察譯文，暨上開行動電話通訊監察書影本各一份、搜索
照片、甲○與詹文志毒品交易地照片、乙○○、張智凱、甲○尿
液檢驗報告各一份；行政院衛生署草屯療養院民國九十六年十二
月十二日草療鑑字第０九六００一００００號鑑定書、九十六年
十二月十一日草療鑑字第０九六００九九八五號鑑定書、台中縣
警察局函指紋鑑定報告書「含採驗報告書、鑑驗書、現場勘查照
片(一)(二)等」、台中縣警察局函（含乙○○供稱毒品來源「頭份叔
叔」之查處情形職務報告等相關資料）、台中縣警察局九十七年
四月八日職務報告、證人鄭啟章、楊秀萍、詹文志、施岳文、盧
勝彥、張富宗、楊秀傑、高士欽、劉建廷之台灣高等法院全國前
案紀錄表及相關偵查裁判書類資料等在卷可稽，另有於甲○處搜
得之0000000000號行動電話（含門號卡一張）扣案可
資佐證。對於上訴人等均否認販賣第一級毒品海洛因（下稱海洛
因），及乙○○所辯：於警詢、偵查中、第一審之自白不具任意
性，係無償轉讓海洛因予張智凱施用，並僅依成本價格將海洛因
售予甲○，不知甲○有無販售云云。何以不足採信，亦已憑卷內
證據資料，於理由內詳為指駁說明。因而撤銷第一審之科刑判決
，改判論處乙○○販賣第一級毒品共八罪（各處有期徒刑十五年
）及販賣第二級毒品共十三罪（各處有期徒刑四年），定應執行
有期徒刑二十五年；甲○共同販賣第一級毒品共二罪（各處有期
徒刑十四年）及甲○共同販賣第二級毒品共九罪（各處有期徒刑
三年八月），定應執行有期徒刑二十二年。已敘述其所憑之證據
及其認定之理由。復敘明上訴人等均因深受毒害，一時貪念，致
罹重典，相對於長期大量販賣毒品予不認識對象之大毒梟而言，
對社會治安及國民健康危害顯然較小，從犯案情節觀之，倘仍遽
處以法定本刑之最低刑度，猶失之過苛，情輕法重，且難謂符合
罪刑相當性及比例原則，更無從與大毒梟之惡行有所區隔，是其
犯罪情狀相較於法定之重刑，在客觀上足以引起一般人之同情，
情節顯可憫恕，爰均依刑法第五十九條之規定，對二人所犯販賣
第一、二級毒品之犯行，酌量減輕其刑。所為論敘，俱有卷存證
據資料可資覆按，從形式上觀察，並無判決違背法令之情形存在
。上訴人等上訴意旨，乙○○略以：(一)原判決認乙○○與甲○就
原判決附表三、四（下稱附表三、四）共同販賣海洛因、第二級
毒品甲基安非他命（下稱安非他命）部分，未經檢察官起訴，不
得予以裁判，自不得就該部分為沒收之宣告，原判決宣告沒收乙
○○所有之0000000000號行動電話（含門號卡一張）
，有未受請求之事實予以判決及適用法則不當之違法。(二)乙○○
於原審準備程序期日及所提出辯護意旨狀，均表示證人鄭啟章、
高士欽、詹文志、張富宗、張智凱、共同被告甲○於警詢或偵查
中陳述無證據能力，原判決理由竟謂本件被告、辯護人、檢察官
就所引用之被告以外之人於審判外之陳述證據，均未加爭執，顯
與卷證資料不符，有證據理由矛盾之違法。(三)證人高士欽、張智
凱於偵查中供述未經具結，原判決作為認定乙○○犯罪證據，亦
有違證據法則。甲○略以：(一)被告或共犯之自白，不得作為有罪
判決之唯一證據，仍應調查其他必要之證據，以察其是否與事實
相符，刑事訴訟法第一百五十六條第二項定有明文。原判決係以
甲○自白及鄭啟章、楊秀萍、劉建廷、楊秀傑、盧勝彥等人於警
詢、偵查中供述為甲○論罪依據。然鄭啟章於偵查中供稱：我打
電話跟甲○拿毒品，我跟他買過四、五次，與警詢供述內容不符
。楊秀傑於警詢供稱：向綽號阿強男子於民國九十六年十一月一
日至五日間以新台幣（下同）五百元購得一包安非他命；於偵查
中供稱：最後一次安非他命是在九十六年十一月一日或二日向甲
○買的，均與附表四編號二所載之時間不同。盧勝彥於偵查中供
稱：於九十年十一月七日及八日，以電話向甲○各買一千元。劉
建廷於偵查中供稱：最後一次施用安非他命為九十六年十一月三
日，亦非如附表四編號五所載於九十六年十一月三日向甲○買安
非他命一千元。鄭啟章等人警詢或與偵查中供述不符，或與附表
四所載時間、次數不合，原判決以之為甲○自白之補強證據，亦
有採證違法。(二)詹文志於原審證稱：甲○有幫我調到一次安非他
命，他送到我家附近就被警察查到了。張富宗於原審證稱：有請
甲○幫我調毒品，大約在九十六年底，原判決理由說明證人詹文
志、張富宗於原審改稱：係請甲○代為調購海洛因，顯係事後迴
護被告之詞，不足採信，卻未敘明理由依據，有判決不備理由之
違法。(三)原判決論處甲○販賣海洛因二次，販賣安非他命共九次
，事實雖記載甲○係基於營利之犯意而與乙○○共同販賣，然理
由未說明認定係基於營利犯意所憑之證據，同有判決不備理由之
違法。(四)毒品危害防制條例第十七條規定，茍供出毒品來源，因
而破獲者，即應有減輕其刑規定之適用。本件甲○為警查獲後，
於警詢主動供出乙○○利用其販賣毒品，並協助警方至乙○○住
處埋伏，因而查獲乙○○，自已供出毒品來源。原判決未依上開
法條規定減輕其刑責，有適用法則不當之違法。(五)甲○於原審否
認與詹文志於九十六年十一月十八日有電話通訊，並否認同日之
監聽譯文之內容為真，經法院勘驗監聽錄音帶結果，僅有報時聲
音，而無監聽譯文所示之對話內容，該監聽錄音帶內容既無法證
明為真，自無證據能力，原判決仍採為不利甲○之證據，有違證
據法則。(六)本件共同被告乙○○涉嫌販賣毒品之次數及金額均較
甲○為多，但原判決就乙○○之量刑卻與甲○相差無幾，量刑顯
然違反比例原則。(七)原判決事實記載：甲○自九十六年九月間某
日起迄同年十一月八日止，在如附表四所示之時間、地點，以如
附表四所示之價格，販賣安非他命予鄭啟章等人施用。附表四記
載：甲○於九十六年九月間某日起至同年十月十日某時止，在台
中縣后里鄉○○街一二五號等處，販賣安非他命予鄭啟章四次，
每次五百元；原判決事實未記載甲○在上開期間內販賣安非他命
予鄭啟章之具體日期，無法確定犯罪事實及既判力之範圍，難謂
適法各云云。經查：(一)證據之取捨與證據之證明力如何，均屬事
實審法院得自由裁量、判斷之職權；苟其此項裁量、判斷，並不
悖乎通常一般之人日常生活經驗之定則或論理法則，又於判決內
論敘其何以作此判斷之心證理由者，即不得任意指摘其為違法，
而據為提起第三審上訴之合法理由。原判決事實認定乙○○意圖
營利，以其所有之0000000000號行動電話為聯絡工具
，於九十六年九月間某日起迄同年十一月底某日止，在原判決附
表一（下稱附表一）所示之時間、地點，以附表一所示之價格，
販賣海洛因予鄭啟章等人施用。及於九十六年五月間某日起迄同
年十一月六日或七日止，在原判決附表二（下稱附表二）所示之
時間、地點，以附表二所示之價格，販賣安非他命予鄭啟章等人
施用。甲○亦與乙○○共同意圖營利，以乙○○及甲○各自所有
之0000000000號、0000000000號行動電話
為聯絡工具，由乙○○提供毒品予甲○，於九十六年十一月十日
二十二時許及同年月十八日二十三時許止，在附表三所示之時間
、地點，以附表三所示之價格，販賣海洛因予詹文志等人施用；
又於九十六年九月間某日起迄同年十一月八日止，在附表四所示
之時間、地點，以附表四所示之價格，販賣安非他命予鄭啟章等
人施用等情，業於理由二、三、四、五依憑調查所得心證，逐一
論述綦詳，復說明上訴人等就販賣安非他命犯行於警詢、偵查中
、第一審、原審均坦承不諱；就販賣海洛因犯行，乙○○除於第
一審辯稱係無償轉讓海洛因予張智凱施用，並僅依成本將海洛因
售予甲○，不知甲○有無販售外，其餘均據上訴人等於警詢、偵
查中、第一審審理時坦承不諱，核與證人即如附表一至四所示之
買家鄭啟章等人於警詢、偵查中證述情節相符，復有鄭啟章等人
指認上訴人等犯罪嫌疑人紀錄表，上訴人等及詹文志、張富宗持
用之行動電話通訊監察譯文、行動電話通訊監察書影本等扣案可
資佐證。且乙○○於警詢自承有販賣毒品，並於販入海洛因、安
非他命後，再加糖分裝小包販賣他人等語，顯見乙○○或與甲○
共同販賣毒品，確係基於營利之意圖甚明，上訴人等自白均與事
實相符。雖證人詹文志、張富宗於原審改證稱：係請甲○代為調
購海洛因，然與彼等於警詢、偵查中供證不符，亦與上訴人等警
訊、偵查及第一審供述相悖，顯係事後迴護之詞，不足採信。又
上訴人等於警詢、偵查中、第一審審理中自白販毒之次數、金額
，與證人鄭啟章等人指證向上訴人等購得毒品之次數、金額固不
盡相符，惟依上訴人等確有販賣鄭啟章等人毒品之事實，原判決
互核上訴人等自白販毒之次數、金額，與證人鄭啟章等人於偵查
中具結證述之次數、金額，及其等相互間通訊監察譯文所載之內
容，認以其中互核相符；且取其次數最少、金額最低，應屬最有
利於上訴人，據以認定上訴人等販賣毒品之明細如附表一至四所
載。又敘明甲○雖稱係供出毒品來源而查獲乙○○，應依法減輕
其刑云云，然證人即承辦警員林瑞堂於原審結稱：警方係於實施
電話監聽時即已知悉綽號「過改」之乙○○涉嫌販賣毒品，並非
因甲○供述而查獲乙○○；且甲○與乙○○係共同為本件販賣毒
品犯行，乙○○亦非屬甲○之上手，自無從依毒品危害防制條例
第十七條規定減輕其刑。另敘明乙○○雖與甲○共同為附表三、
四販賣海洛因、安非他命犯行，但因未經檢察官起訴（另案移送
檢察官偵查），乃未與甲○一併論罪。惟扣案之0000000
000號行動電話，為乙○○與甲○共同販賣毒品予詹文志、鄭
啟章等人所用之物，已據乙○○坦承無誤，自應依毒品危害防制
條例第十九條第一項規定，併予宣告沒收，已詳敘其所憑之證據
及其認定之理由，所為論斷，核無違背證據法則，亦無未受請求
之事項予以判決、理由不備及適用法則不當之違法。乙○○上訴
意旨(一)、甲○上訴意旨(一)(二)(三)(四)均係置原判決理由內已詳予說明
之事項於不顧，仍執原判決已敘明不予採納之辯解，就事實審法
院無違於證據法則採證認事判斷職權之合法行使，再為單純事實
上爭執，自非合法之第三審上訴理由。(二)現行刑事訴訟法改採改
良式當事人進行主義，當事人對傳聞證據本有處分權。而刑事訴
訟法第一百五十九條之五第一項規定被告以外之人於審判外之陳
述，雖不符同法第一百五十九條之一至第一百五十九條之四所定
傳聞證據之例外情形，然經當事人於審判程序同意作為證據，法
院審酌該言詞或書面陳述作成時之情況，認為適當者，亦賦予證
據能力。所謂「當事人於審判程序同意作為證據」之同意權人，
依同法第三條規定，係指檢察官、自訴人及被告而言，不包含當
事人以外之代理人或辯護人，此觀同條第二項擬制同意權人包含
當事人、代理人或辯護人之規定自明。又為刑事審判之集中審理
，使訴訟程序密集而不間斷地進行，於同法第二百七十三條第一
項規定，法院得於第一次審判期日前，傳喚被告或其代理人，並
通知檢察官、辯護人、輔佐人到庭，行準備程序，為該條項各款
規定事項之處理，期能使審判程序密集、順暢。故當事人已於準
備程序依同法第二百七十三條第一項第四款表示同意被告以外之
人於審判外之陳述作為證據，且其意思表示復無瑕疵可指，原則
上應不許撤回同意，以符訴訟程序安定性、確實性及審理集中化
之要求。本件乙○○於第一審準備程序受命法官提示檢察官所提
出之證人鄭啟章、楊秀萍、李弘政、劉建廷、陳源助、高士欽、
張智凱證述之證據能力時，均表示沒有意見，並同意法院當作證
據使用；其辯護人亦僅稱李弘政、張智凱於警詢、偵查中供述無
證據能力，其餘沒有意見，同意法院當作證據判斷用（見第一審
卷一第一二八頁），及至第一審言詞辯論終結前，均未聲明異議
（見第一審卷三第九五頁）。則乙○○於第一審準備程序既已同
意上開鄭啟章等人警詢、偵查中之供述作為證據，所為同意亦無
瑕疵，自不許事後任意爭執。乙○○辯護人於原審準備程序指稱
詹文志、張富宗、張智凱、鄭啟章、高士欽證言；及於辯護意旨
狀載稱甲○、張智凱、鄭啟章於警詢、偵查中供述、高士欽於偵
查中供述，均無證據能力（見原審卷一第九三、九四、一八０、
一八二、一八四、一八五頁），仍不影響乙○○於第一審同意之
效力。原判決理由敘明乙○○就上開鄭啟章等人於審判外陳述之
證據能力於原審審理程序中均未加爭執，乃審酌該等證據作成之
形式，均無瑕疵，認為適當作為證據，而有證據能力，雖有未洽
，然作為乙○○犯罪之證據，則無不合，自無乙○○上訴意旨(二)
所指之證據理由矛盾違法。(三)高士欽、張智凱於偵查中係以被告
身分陳述，自無須具結；且張智凱、高士欽於原審審理時均已以
證人身分結證（見原審卷一第一四七、一五一頁），並經乙○○
及其選任辯護人當庭詰問，已無侵害乙○○之對質詰問權，自得
採為乙○○之犯罪證據，亦無乙○○上訴意旨(三)所指之違背證據
法則。(四)查電話監聽譯文，僅屬依據監聽錄音結果予以翻譯之文
字，固具文書證據之外觀，但實際上仍應認監聽所得之錄音帶，
始屬調查犯罪所得之證物，乃刑事訴訟法第一百六十五條之一第
二項所稱之新科技證物，如其蒐證程序合法，且當事人已承認監
聽錄音譯文之內容屬實，或對於該譯文內容並無爭執，而法院復
已就該譯文依法踐行調查證據程序者，該監聽錄音之譯文即與播
放錄音有同等價值，自有證據能力。依卷內資料，本件台中縣警
察局大甲分局依向台灣台中地方法院檢察署檢察官聲請核發之通
訊監察書，對甲○持用之門號0000000000號行動電話
實施通訊監察，再依據該監察錄音內容製作本件監聽譯文（見第
一審卷一第二二八至二四七頁背面）。而於第一審、原審審理時
均已對本件監聽錄音譯文依法提示甲○及其辯護人，踐行調查證
據之程序（見第一審卷三第九三至九四頁、原審卷二第四九頁背
面）。而甲○於第一審審理時對該監聽錄音譯文表示沒有意見（
見第一審卷三第九四頁）；及至原審準備程序及審理時均未指稱
譯文內容有何不實（見原審卷一第九三頁、卷二第四九頁背面）
，且證人詹文志於原審亦指證監聽錄音譯文內容係向甲○聯絡購
買海洛因之事實（見原審卷一第一四０頁），足見本件監聽錄音
譯文確係甲○與詹文志、張富宗、鄭啟章、楊秀傑、盧勝彥、楊
秀萍間就買賣毒品之對話，核與監聽錄音有相同之價值，自有證
據能力。雖原審勘驗監聽錄音帶結果，僅有監察報時聲，致無法
判讀內容，惟甲○及其選任辯護人亦均未因此爭執錄音譯文之真
實性（見原審卷一第二四０頁背面），自不因監聽錄音帶之瑕疵
而失其證據能力。原判決以甲○上開行動電話監聽錄音譯文作為
犯罪之證據，並無不合，甲○上訴意旨(五)所指，顯非依據卷證資
料具體指摘之適法上訴第三審理由。(五)刑法上之共同正犯，雖應
就全部犯罪結果負其責任，但科刑時仍應審酌刑法第五十七條各
款情狀，為各被告量刑輕重之標準，並非必須科以同一之刑。又
量刑輕重係屬事實審法院得依職權自由裁量之事項。本件原判決
業已分別審酌上訴人等之素行、犯罪所生危害、及各自販賣第一
、二級毒品之次數、金額，犯後均能坦認大部分犯行，乙○○亦
供出毒品上游，雖經警查無所獲，然已見確有悔意等具體量刑審
酌事由，並均依刑法第五十九條規定酌減其刑後，於法定刑內分
別量處如上所述之徒刑，及定應執行刑，既未逾越法律所規定之
範圍，或濫用其權限，核屬原審量刑職權之合法行使，亦無甲○
上訴意旨(六)所指之量刑不當違法。(六)原判決於事實記載：甲○自
九十六年九月間某日起迄同年十一月八日止，在附表四所示之時
間、地點，以附表四所示之價格，販賣安非他命予鄭啟章等人施
用，並於附表四明確載明甲○販賣鄭啟章、楊秀傑、盧勝彥、楊
秀萍及劉建廷等人安非他命之起迄時間、交易日期、次數及金額
。雖附表四認定甲○販賣鄭啟章安非他命之時間為九十六年九月
間某日起至同年十月十日止，並未記載具體之日期，而附表一記
載乙○○販賣鄭啟章安非他命之時間則為九十六年九月間某日起
至同年十一月十六日或七日止，二者有重複之處。然附表一係乙
○○獨自販賣；附表四則係上訴人等共同販賣，已能明確區分，
尚無礙於認定甲○販賣安非他命之犯罪事實及既判力之範圍，要
無甲○上訴意旨(七)所指之違法。原判決綜合各種相關證據，認定
上訴人等有本件犯行，就案內有關證據，本於調查所得心證分別
定其取捨而為事實上之判斷，均已於理由內詳加說明，並無上訴
人等上訴意旨所指之理由矛盾、調查未盡及判決不適用法則等違
法。其餘上訴意旨，無非係對事實審法院採證認事之職權行使及
原審已調查、判決理由已說明或與本件犯罪構成要件無關之事項
，仍執陳詞，徒憑己見，再為事實上之爭執，亦非適法之上訴第
三審理由。衡以上述說明，應認其等上訴為違背法律上之程式，
予以駁回。
據上論結，應依刑事訴訟法第三百九十五條前段，判決如主文。
中    華    民    國  九十八  年    二    月    六    日
                      最高法院刑事第六庭
                          審判長法官  洪  清  江
                                法官  韓  金  秀
                                法官  林  勤  純
                                法官  李  錦  樑
                                法官  陳  國  文
      本件正本證明與原本無異
                                      書  記  官
中    華    民    國  九十八  年    二    月   十二   日
                                                     m


司法院資訊處製作；財團法人民間司法改革基金會備份。
